臺灣高等法院臺南分院刑事裁定
110年度毒抗字第380號
抗  告  人  臺灣臺南地方檢察署檢察官
被      告  甲○○


上列抗告人因聲請觀察勒戒案件，不服臺灣臺南地方法院中華民
國110年4月14日裁定(110年度毒聲字第359號)，提起抗告，本院
裁定如下：
    主  文
原裁定撤銷，發回臺灣臺南地方法院。
    理  由
一、原裁定意旨略以：
　㈠被告甲○○有於108年7月22日晚間某時，在○○市○○區某友人住
    處內，施用第二級毒品甲基安非他命1次之犯行，業據被告
    於警詢、偵訊中坦承不諱，並有臺南市政府警察局佳里分局
    佳里派出所搜索扣押筆錄、扣押物品目錄表、自願受搜索同
    意書、現場照片、勘察採證同意書、偵辦「毒品」案件尿液
    送驗對照表（尿液編號：0000000）、臺南市政府衛生局檢驗
    結果報告（檢體名稱：0000000）各1份在卷可查，足認被告
    任意性之自白與事實相符，應可採信，其確有上開施用第二
    級毒品之犯行，固堪認定。
　㈡惟被告上開施用第二級毒品犯行，前經臺灣臺南地方檢察署
    （下稱臺南地檢署）檢察官以108年度毒偵字第1997號案件
    為附命完成戒癮治療之緩起訴處分確定，緩起訴期間為108
    年11月11日起至110年11月10日止，嗣因被告於緩起訴期間
    內之109年8月23日故意更犯有期徒刑以上刑之竊盜罪，經該
    署檢察官另案聲請簡易判決處刑，並於110年2月19日以110
    年度撤緩字第89號撤銷前揭緩起訴處分，並將該撤銷緩起訴
    處分書郵寄送達被告住所，經被告本人於110年2月24日簽收
    而生送達效力，屆期未經被告聲請再議，而告確定等情，有
    上開緩起訴處分書、緩起訴命令通知書、撤銷緩起訴處分書
    、臺南地檢署送達證書及臺灣高等法院被告前案紀錄表各1
    份在卷可稽。則前開緩起訴處分既經撤銷確定，揆諸現行條
    文規定及前揭說明，檢察官就被告本件施用第二級毒品犯行
    ，自應依現行毒品危害防制條例第24條第2項規定依法起訴
    ，無再依同條例第20條第1項重為聲請觀察、勒戒之必要。
    乃檢察官不察，聲請裁定將被告送勒戒處所觀察、勒戒，於
    法自有未合，其聲請核無理由，應予駁回。
二、抗告意旨略以：
　　本件被告所犯施用毒品犯行，雖經本署檢察官以108年度毒
    偵字第1997號為附命完成戒癮治療之緩起訴處分確定，惟嗣
    經本署檢察官以110年度撤緩字第89號撤銷原緩起訴處分確
    定，因被告未完成戒癮治療，以致無法等同完成觀察、勒戒
    視之，自應回復未為緩起訴處分前之狀態，由檢察官重啟處
    遇程序，尚不得援引修正後毒品危害防制條例第23條第2項
    之規定，而謂修正前毒品危害防制條例第24條第2項之「依
    法追訴」，必需排除修正後毒品危害防制條例第20條聲請觀
    察、勒戒規定之適用。又被告既未曾觀察、勒戒，故本件被
    告施用毒品犯行，仍應依毒品危害防制條例第20條第1項規
    定，向法院聲請觀察、勒戒，始為適法。
三、按犯毒品危害防制條例第10條之罪者，檢察官應聲請法院裁
    定，令被告入勒戒處所觀察、勒戒，其期間不得逾2月。依
    前項規定為觀察、勒戒或強制戒治執行完畢釋放後，3年後
    再犯第10條之罪者，適用前2項之規定。毒品危害防制條例
    第20條第1項、第3項定有明文。另依109年1月15日修正、同
    年7月15日施行之毒品危害防制條例第20條第3項之立法理由
    認施用毒品者具「病患性犯人」之特質，並參諸世界各國之
    醫療經驗及醫學界之共識，咸認施用毒品成癮者，其心癮甚
    難戒除，如觀察、勒戒或強制戒治執行完畢釋放後，3年後
    始再有施用第一級、第二級毒品之行為者，足見其有戒除毒
    癮之可能，宜再採以觀察、勒戒方式戒除其身癮及以強制戒
    治方式戒除其心癮之措施，為能放寬觀察、勒戒或強制戒治
    制度之適用時機，以協助施用者戒除毒癮，爰修正第3項。
    是經觀察、勒戒或強制戒治執行完畢釋放後，「3年後再犯
    」者，前所實施之觀察、勒戒或強制戒治，已足以遮斷其施
    用毒品之毒癮，為期自新及協助其斷除毒癮，仍適用「初犯
    」規定，先經檢察官聲請觀察、勒戒，不因其間是否因另犯
    該罪，經起訴、判刑或執行而受影響。又施用毒品而經檢察
    官依刑事訴訟法第253條之1第1項、第253條之2第1項第6款
    及毒品危害防制條例第24條第1項，為「附命完成戒癮治療
    之緩起訴處分」（下稱「附命緩起訴」）後，因未完成戒癮
    治療之必要命令，經檢察官依職權撤銷「附命緩起訴」確定
    ，應回復為原緩起訴處分不存在時之狀態，由檢察官依現行
    法規定為相關處分，不得逕行起訴。再者，現行毒品危害防
    制條例第24條第2項規定「前項緩起訴處分，經撤銷者，檢
    察官應繼續偵查或起訴」，依其立法理由「緩起訴處分是利
    用機構外之處遇，協助施用毒品者戒除毒癮，為達成戒除毒
    癮之目的，於撤銷緩起訴處分後，宜由檢察官依法繼續偵查
    或起訴，亦即仍有現行條文第二十條觀察、勒戒及強制戒治
    制度之適用，俾利以機構內之處遇方式協助其戒除毒癮，亦
    得為不同條件或期限之緩起訴處分」，是於檢察官為「附命
    緩起訴」後，因未完成戒癮治療之必要命令，經檢察官依職
    權撤銷「附命緩起訴」確定者，並非即須提起公訴，檢察官
    仍得為觀察、勒戒之聲請。
四、經查：
    被告有前揭施用第二級毒品之犯行，經臺南地檢署檢察官以
    108年度毒偵字第1997號為附命完成戒癮治療之緩起訴處分
    確定，緩起訴期滿日為110年11月10日。嗣因被告於緩起訴
    期間內另犯有期徒刑以上刑之竊盜罪，經該署檢察官另案聲
    請簡易判決處刑，並於110年2月19日以110年度撤緩字第89
    號撤銷緩起訴處分確定等情，有相關之卷證資料在卷可稽。
    而被告於緩起訴期間，未依期至臺南市安南醫院完成戒癮治
    療，有該醫院函附之緩起訴戒癮治療結案評估摘要表可按（
    附於緩護命字2075卷）。則揆諸上開說明，難謂其事實上已
    等同接受「觀察、勒戒或強制戒治」執行完畢之處遇；又被
    告為本件施用第二級毒品前，未曾經觀察、勒戒執行完畢，
    有臺灣高等法院被告前案紀錄表在卷可參，自應再給予適用
    觀察、勒戒之機會。則檢察官依現行規定聲請裁定將被告送
    勒戒處所觀察、勒戒，於法並無不合。
五、綜上，原裁定以檢察官於撤銷緩起訴處分後之法律效果為「
    依法追訴」即應予起訴，無再次聲請法院裁定觀察、勒戒之
    必要，因而駁回檢察官之聲請，尚有不當。抗告意旨執此指
    摘原裁定不當，為有理由，應由本院將原裁定撤銷，並為保
    障當事人權益及兼顧其審級利益，爰將本案發回原審法院更
    為適當之裁定。
據上論結，應依刑事訴訟法第413條，裁定如主文。
中　　華　　民　　國　　110 　年　　6 　　月　　2 　　日
                  刑事第一庭    審判長法  官  楊清安
                                      法  官  蕭于哲
                                      法  官  陳珍如
以上正本證明與原本無異。
不得再抗告。
　　　　　　　　　　　　　　　　　　　書記官  盧建元
中　　華　　民　　國　　110 　年　　6 　　月　　2 　　日